【裁判字號】    99,消債清,90
【裁判日期】    990630
【裁判案由】    清算
【裁判全文】
臺灣桃園地方法院民事裁定            99年度消債清字第90號
聲  請  人
即  債務人  甲○○住桃園縣觀音.
上列當事人聲請消費者債務清理事件，本院裁定如下：
    主  文
債務人甲○○自中華民國九十九年七月六日十七時起開始清算程
序。
命司法事務官進行本件清算程序。
    理  由
一、按「更生方案未依前二條規定可決時，除有第64條規定之情
    形外，法院應以裁定開始清算程序。」；「法院開始清算程
    序之裁定，應載明其年、月、日、時，並即時發生效力。」
    ；「法院裁定開始更生或清算程序後，得命司法事務官進行
    更生或清算程序；必要時，得選任律師、會計師或其他適當
    之自然人或法人一人為監督人或管理人。」，消費者債務清
    理條例（下稱消債條例）第61條、第83條第1 項、第16條第
    1 項分別定有明文。
二、經查：
  (一)債務人聲請更生，前雖經本院裁定開始更生程序在案。惟債
    務人所提出之更生方案，除債權人合作金庫商業銀行收受送
    達後逾期未表示意見視為同意外，其餘債權人均不同意，已
    有逾半數無擔保及無優先權之債權人書面表示不同意，致未
    能依消債條例第60條之規定獲得債權人會議之可決（見本院
    98年度司執消債更字第257 號卷第132 頁至133 頁、第135
    頁至155 頁），又本件更生程序並未召開債權人會議，故無
    依消債條例第59條規定為債權人會議之可決）。
  (二)另債務人於民國99年4 月21日表示其目前無工作，有本院民
    事執行處電話紀錄單1 紙在卷可稽（同上卷第108 頁）；又
    依債務人於99年4 月30日提出之財產及收入狀況報告書亦載
    明「目前失業」等語（同上卷第113 頁背面），此已不符合
    消債條例第64條所定得由法院逕以裁定認可更生方案之要件
    ；再者，依上開財產及收入狀況報告書所載，債務人主張更
    生方案履行期間其每月必要支出包含房貸新台幣（下同）1
    萬8,700 元、膳食費3 千元、交通費1 千元、勞健保1 千元
    及扶養子女1 人費用2 千元，合計竟高達2 萬5,700 元，其
    中除扶養費以外之必要支出，已超出行政院主計處所公告之
    98 年 度臺灣省平均每人每月之最低生活費9,829 元甚多，
    縱使扣除債務人之配偶支付房貸6 千元後，債務人每月仍需
    支出房屋貸款1 萬2,700 元，亦顯高於桃園地區之租屋消費
    水準及生活狀況。
  (二)審酌，房屋貸款支出於名義上雖屬債務，惟實質上乃債務人
    藉由按期繳納貸款而逐期累積個人資產，故債務人主張此部
    分必要支出，即難逕認可採；再斟酌，債務人所提出之更生
    方案，預定8 年清償總額60 萬4,800元，然其無擔保及無優
    先權債務總額高達179 萬8, 113元，核算清償成數僅約33.6
    4 ％，有更生方案1 件在卷為憑（同上卷第112 頁），故其
    清償比例顯然偏低，亦難認更生方案之條件為公允。況查，
    債務人配偶莊明期有固定收入，有其95年度至97年度財產所
    得資料在卷可稽（見本院98年消債更第195 號卷第231 頁至
    236 頁），可負擔部分家庭開支，顯見債務人可清償成數應
    高於其所陳報之成數。又債務人名下有坐落於桃園縣觀音鄉
    ○○路918 號之不動產，經台新銀行估價約有300 萬元至31
    5 萬元之價值，扣除其抵押貸款156 萬6,066 元後，尚有餘
    額約144 萬元，高於其更生方案所提出之清償金額60萬4,80
    0 元，有台新銀行99年5 月7 日台新總債務協商部字第0900
    008027號函在卷足憑（見上開司執消債更卷第132 頁），故
    有消債條例第64條第2 項第3 款「無擔保及無優先債權受償
    總額，顯然低於法院裁定更生開始時，依清算程序所得受償
    之總額」，不得由法院逕予認可情形。從而，本件不符消債
    條例第64條得由法院逕以裁定認可更生方案之要件。依首揭
    規定，應裁定開始清算程序，並命司法事務官進行本件清算
    程序。
三、爰裁定如主文。
中    華    民    國    99    年    6    月      30   日
              民事第二庭    法    官  張金柱
本裁定不得抗告
以上正本證明與原本無異。
中    華    民    國    99    年    6    月      30   日
                            書 記 官  陳美宜

司法院資訊處製作；財團法人民間司法改革基金會備份。
